【裁判字號】    99,上訴,2033
【裁判日期】    990928
【裁判案由】    家暴殺人
【裁判全文】
臺灣高等法院刑事判決                99年度上訴字第2033號
上  訴  人
即  被  告  甲○○
選任辯護人  陳正旻律師
上列上訴人因家暴殺人案件，不服臺灣臺北地方法院98年度重訴
字第28號，中華民國99年5月17日第一審判決（起訴案號：臺灣
臺北地方法院檢察署98年度偵字第23242號），提起上訴，本院
判決如下：
    主  文
原判決撤銷。
甲○○殺人，處有期徒刑拾參年。
    事  實
一、甲○○有酒後駕車之公共危險前科（非累犯），其與曾金治
    為配偶關係，二人具有家庭暴力防治法第3條第1款所定之家
    庭成員關係，平日感情不睦，時常發生爭吵、互毆等情。民
    國98年9月30日晚間，甲○○返回其位於臺北縣深坑鄉○鄉
    路2號租屋處，與友人詹富貴（另案起訴湮滅證據罪，業經
    判決無罪）、及共同承租上址之林玉麟、何菁菁（二人另案
    起訴湮滅證據罪，均判決無罪）夫妻一起飲酒，甲○○因遭
    曾金治勸阻：「少喝一點」等語，及甲○○要求曾金治煮飯
    、洗澡、拖地等細故、二人發生爭執，甲○○心生不滿先後
    於房間內及客廳出手痛毆曾金治，使曾金治面部腫漲嘴角流
    血、左耳裂傷、軟骨脫出之傷害，經在場之詹富貴等三人勸
    阻，嗣於同日夜間22時許甲○○夫妻、林玉麟夫妻先後進入
    各自房間內休息就寢，詹富貴則睡於客廳內。詎甲○○仍氣
    憤難消，竟基於殺人之犯意，於進入房間後之某時，在該房
    間內，持前住戶遺留之長約95公分之白鐵桿1支，猛擊曾金
    治之頭枕部，曾金治之頭枕部遭甲○○以鐵桿猛擊多下後，
    因甩鞭式外傷（鈍器性挫裂傷-交錯性寬約1.0公分條形傷痕
    均分佈於兩側頂枕部約10處左右），致第一頸椎脫臼神經性
    休克當場死亡。嗣何菁菁於半夜起來如廁，在陽台見到甲○
    ○手持上開白色鐵桿，甲○○乃請何菁菁將上開鐵桿丟棄，
    何菁菁不疑有他，而將白色鐵桿丟棄於陽台後方，遂又進入
    房間睡覺。嗣於凌晨約3時許，甲○○至何菁菁夫妻房間叫
    醒何菁菁，告知曾金治搖不醒等語，何菁菁至甲○○夫妻房
    間內搖曾金治身體並無反應，乃叫甲○○立刻報警，甲○○
    即撥打119報案，臺北縣政府警察局新店分局深坑分駐所警
    員據報於同日凌晨3時31分趕至現場，甲○○當場向警員坦
    承殺人犯行，自首犯罪並接受裁判，警員並依何菁菁所指丟
    棄之位置扣得上開白鐵桿1支，並陳報檢察官到場相驗查悉
    上情。
二、案經臺北縣政府警察局新店分局報請臺灣臺北地方法院檢察
    署檢察官偵查起訴。
    理  由
壹、程序部分：
一、按被告以外之人於審判外之陳述，雖不符前4條之規定，而
    經當事人於審判程序同意做為證據，法院審酌該言詞陳述或
    書面陳述作成時之情況，認為適當者，亦得為證據。當事人
    、代理人或辯護人於法院調查證據時，知有第159條第1項不
    得為證據之情形，而未於言詞辯論終結前聲明異議者，視為
    有前項之同意，為刑事訴訟法第159條之5所明定。證人詹富
    貴、林玉麟、何菁菁分別於警詢及檢察官偵查中之供、證述
    ，被告及其辯護人於本院99年8月4日之準備程序及本院99年
    9月14日審判期日均表示無意見（見本院卷第111頁反面及第
    119頁反面至第136頁），上開人等於警訊之供述本院認為適
    當，依上述規定，得為證據；渠等於偵查中具結證述，核無
    顯不可信之情況，依同法第159條之1第2項得為證據。
二、後列非供述證據，均非違法取得之證據，且係公務員職務上
    製作之紀錄文書、證明文書或係從事業務之人於業務上製作
    之證明文書、記錄文書，核無顯不可信情況，故依同法第
    158條之4反面解釋、第159條之4第1款、第2款得為證據；又
    本院認定事實所引用之下列鑑定書，乃依法定程序所為之鑑
    定，且被告及辯護人對於證據能力均表示無意見，自均有證
    據能力。
貳、實體部分：
一、訊據被告甲○○對於上揭時、地有持白鐵桿猛擊曾金治之頭
    部，及被害人曾金治因其之攻擊而當場死亡之事，迭於警詢
    、檢察官98年10月1日偵查中及本院99年8月4日之準備程序
    及本院99年9月14日審判期日時坦承不諱，雖其辯稱無殺人
    之犯意及辯護人為被告辯護稱本件應係是傷害致死等語。經
    查：
（一）據案發當天同住於該宅之證人詹富貴於警詢、檢察官偵查
      中結證及原審審理時結證稱：「我於98年9月30日晚上20
      時許去我朋友甲○○於深坑鄉○鄉路2號的住處找他聊天
      ，當時甲○○不在家，家中有他老婆曾金治在家；另外還
      有與甲○○共同合租房子的合租人林玉麟及何菁菁夫妻兩
      人在家。林玉麟及何菁菁夫妻請我進屋內等甲○○回來，
      等到當晚21時40分左右甲○○返家後與我打個招呼後，就
      回房間拿換洗衣物至浴室換洗，換洗完回房間後我就聽到
      甲○○在房間內與他老婆曾金治爭吵，隱約聽到他老婆曾
      金治在叫：『不要再打我了！』我在客廳朝甲○○的房間
      說：『你們在房間吵什麼？』吵了10幾分鐘左右，甲○○
      就從房間走出來，於是我又重複問說：『你們在房間吵什
      麼？』甲○○回答我說：『沒事！』後就坐在客廳與我聊
      天。聊了10幾分鐘以後，甲○○就叫他老婆的名字2、3次
      ，但是他老婆沒有回應，然後甲○○走回房間看她老婆後
      對我說：『我老婆睡了！』，我就回答說：睡了就好。於
      是我就在他家客廳沙發上睡覺」、「98年9月30日我當天
      晚上8點多到雲鄉路2號，被告甲○○9點多回來，他拿包
      包去房間後我聽到他跟他太太爭吵，後來大約10點10幾分
      被告有去洗澡，後來洗完澡後被告又跟他太太吵，後來我
      就問甲○○你們在吵什麼？我問被告有無打他太太？被告
      說只是吵一吵而已，他說沒有怎麼樣。過一陣子差不多10
      點40幾分時我叫被告進去看他太太一下，被告進去看，他
      跟我說他太太在睡覺，然後我說好了差不多11點了差不多
      要睡覺，我就在客廳的長沙發躺下來休息。我當天問被告
      有無打她太太是因為我之前有看到被告的太太身上有淤青
      。我最後看到死者活著的時候時晚上10點左右。...死者
      耳朵之前就有受傷，後來死者跟甲○○吵後又有新的傷痕
      ，有在流血，有沿著臉旁邊留下來，後來我就叫甲○○幫
      死者擦藥。」、「甲○○回來問他老婆有沒有煮飯，他就
      拿包包進去房間拿衣服準備出來洗澡，他就跟他太太在房
      間爭吵，後來我們有勸他幾次，問他在吵什麼，甲○○先
      出來去洗澡，洗完進去房間還在跟他太太吵，後來吵完他
      們出來客廳吃飯，在客廳一樣甲○○一樣口角很多，我們
      就勸他大家一起聊天不要這樣，後來他太太又跑進去房間
      ，甲○○又追進去，追進去一樣還是吵，後來過了一陣子
      我問他在吵什麼，他們出來一樣在客廳追來追去，甲○○
      要打他太太，我們就在勸架，後來我看到死者太太臉上左
      耳部位好像有流血，我就跟甲○○說趕快帶進去幫他敷藥
      ，後來甲○○就進去，出來後我問甲○○有無替他太太敷
      藥，他說有，我說好了這麼晚了不然就休息好了。我在客
      廳休息到甲○○報警後他才叫我起來。...我的意思是說
      從我睡覺之後到警察來了之後，甲○○把我叫醒，這當中
      都不知道發生什麼事。警察來了之後，甲○○有跟警察承
      認他打死他太太，我有聽到他有承認。他沒有跟警察說為
      什麼。」等語（參偵查卷第21至22、137至139頁及原審99
      年4月19日審判筆錄第10至11頁）及證人林玉麟迭於偵訊
      及原審審理時結證稱：「我看到死者出來的時候右上嘴唇
      腫起來、左邊耳朵舊傷口有滲血水，後來就吃東西吃一吃
      ，甲○○就把他老婆拖到房間去，到晚間9點多甲○○叫
      他老婆去洗澡，他老婆有頂嘴說我明天再洗，後來甲○○
      就跟死者拉扯，我跟我老婆就向前勸架，我拉甲○○，我
      老婆就拉死者，將他們分開，因為死者耳朵舊傷口流更多
      的血水，我就叫甲○○幫他老婆擦藥，我叫他們進去休息
      。警察來之前甲○○就敲我的房門叫我太太阿妹我老婆都
      叫不起來，我老婆何菁菁先過去死者房間搖死者搖不起來
      ，後來就叫救護車。我身上（衣服上）的血跡可能是勸架
      時衣服上有弄到。當天警察來的時候，甲○○說他拿毛巾
      擦床，聽甲○○說他有幫他太太換衣服。是甲○○洗死者
      身體。」、「甲○○下班回來有進去他房間跟死者在房間
      沒有出來，他有打他太太，不知道為什麼跟他太太吵架，
      又過了一會，我太太說死者晚上沒吃東西，叫死者出來吃
      ，死者出來後坐在我的斜對面，在電視前面，詹富貴坐在
      我前面，甲○○坐在我的左前方，我太太坐在我左邊，我
      有看到死者嘴唇翹起來，左耳後有一個舊傷口，有稍微在
      流血，嘴唇傷踵翹起來，後來吃完飯大家看電視，後來死
      者說要先去睡，甲○○說妳為什麼不去洗澡，死者說明天
      ，就進去房間。甲○○後來又進去房間叫他太太出來洗澡
      ，我看到死者拿換洗的衣服到浴室，過了半個鐘頭還不出
      來，沒有聽到洗澡的水聲，甲○○就去敲門，打開浴室門
      就看到他太太坐在馬桶上打瞌睡，甲○○又把他太太從浴
      室拉出來，在浴室門口打他太太，說也不洗澡還占住浴室
      ，甲○○又出手打死者的臉，也有打耳朵，我跟我太太去
      拉甲○○，說你不要這樣，後來是警察來了在那裡喊，我
      太太去叫我我才起床。警察來了之後，我有聽到甲○○跟
      警察說是死者是他用手打死，後來我太太說甲○○之前有
      叫他丟掉一支棍子，我說這應該要跟警察講，後來我太太
      就去跟警察說有一根棍子他丟在後面陽台那裡，警察就去
      找。」等語（參偵查卷第108頁及原審99年4月19日審判筆
      錄第8至9頁），並經證人何菁菁分別於警詢、檢察官偵查
      中結證及原審審理時結證證述稱：「我於98年10月1日大
      約0時許，在臺北縣深坑鄉○鄉路2號房間內，發現甲○○
      將他老婆曾金治打死在他們所居住的房間床上。我與我先
      生林玉麟及甲○○與他老婆曾金治4人共同承租在臺北縣
      深坑鄉○鄉路2號。是甲○○出面承租，房子所有人我不
      知道是誰。於98年9月30日10時30分，我帶詹富貴之孫女
      到工作地點找他聊天，詹富貴說晚一點下班後要到我家聊
      天，他大約20時許到我家，我與我先生林玉麟及曾金治3
      人在家，曾金治都在房間沒有出來，我跟我先生林玉麟及
      詹富貴3人在客廳聊天，甲○○從外面返家進門（時間我
      忘記了），向我們打招呼之後，將背包拿進去房間放，就
      聽到甲○○罵他老婆曾金治『房間都不整理，身體也不洗
      ，整天都待在房間』後，甲○○就去洗澡，出來後將髒衣
      服拿進房間放，甲○○就開始打他老婆，我們3人就喊說
      不要打了，過了幾分鐘甲○○走出房門，我叫甲○○叫他
      老婆出來吃東西，甲○○就叫曾金治出來吃東西，我就看
      見曾金治鼻子有流血，嘴角腫起來，曾金治吃完後就先進
      房間，甲○○從後面跟進，叫他老婆去洗澡，他老婆說我
      明天才要洗，甲○○又開始動手打他老婆，我剛好要上廁
      所從他們房間經過，從小窗戶看見甲○○用拳頭打他老婆
      的鼻子，我就進房將他推開，叫他不要再打他老婆，後我
      就出來甲○○也出來與我先生林玉麟及詹富貴我們4人在
      客廳聊天並喝參茸酒小酌，過了大約2個多小時（正確時
      間我忘記了）大家說晚了要睡覺了，詹富貴就睡在客廳椅
      子上，我與我先生林玉麟進我們房間睡覺，甲○○還在客
      廳看電視，過了半小時左右，隱約聽到詹富貴叫甲○○不
      要再打他老婆，在過了一段時間（正確時間不知道）我起
      床上廁所出房門時，就看見甲○○走到後面陽台，我跟出
      去，我就問他，你到外面陽台做什麼，當時看他手上拿兩
      支鐵條，他跟我說沒有，馬上又叫我幫他將手上的東西（
      白色鐵條）丟到溪裡，什麼東西我不知道，我就順手丟到
      下面，另外一支鐵條他自己丟下去，我就去上廁所，後就
      進房睡覺，過了10多分鐘（正確時間我不知道）甲○○匆
      忙跑進我房間跟我們說他老婆叫不起來，我就起床跑進他
      們房間忙叫並一直搖他老婆，他老婆都沒有反應，我就叫
      甲○○趕快叫救護車將他老婆送醫急救，過沒多久你們警
      方就到達現場處理。我沒有看見甲○○拿何兇器毆打曾金
      治。我進去甲○○房間幫忙叫醒他老婆時，曾金治鼻子有
      流血，左耳撕裂快掉了的感覺。是我跑進她們房間要搖醒
      她時才知道曾金治已經死亡。我不知道甲○○與他老婆曾
      金治有無恩怨，是甲○○常念他老婆房間都不整理，身體
      也不洗，這兩天常動手打他老婆。」、「98年9月30日被
      告回來之後就打他老婆，打完後他就去洗澡，洗完澡後被
      告就吃飯，吃完飯後他又打他老婆，他後來出來就跟我們
      聊天，我們有勸他不要打他老婆，後來我就去隔壁房間睡
      ，後來被告拿白白的棒子，他叫我幫他丟到溪裡，後來我
      就幫他丟到溪裡。後來被告他搖他老婆都搖不醒，我也幫
      忙搖但都叫不醒」、「98年9月30日晚間被告甲○○大概6
      點多回到雲鄉路2號來。被告回來之後有跟我打招呼，後
      來我叫被告叫她太太出來吃飯，被告到房間就跟太太大小
      聲，死者出來後我看到她的嘴都腫起來，被告就進去浴室
      洗澡，出來後就罵他老婆住家房間都沒有整理，死者就說
      明天，被告叫死者去洗澡，死者也說明天，後來在客廳被
      告就用徒手打死者耳朵，後來我就替死者擋，死者後來說
      要去房間休息，後來被告也有到房間去一下，出來之後就
      在客廳看電視。我最後看到死者是被告跑到我房間跟我講
      死者已經叫不起來了，當時我先生在房間，所以我就叫我
      先生起來。我最後一次看到死者活著差不多是98年9月30
      日晚上10點左右，死者從客廳要進去房間休息的時候。」
      、「98年9月30日晚上甲○○回來後就先在房間兩夫妻發
      生爭執，甲○○出來後跟詹富貴說叫他先坐一下，他先去
      洗澡，甲○○再出來後又在客廳跟死者吵架，叫他太太去
      洗澡，他太太就說明天。甲○○跟他太太發生爭執，有動
      手，在客廳動手，我看見甲○○用拳頭打他太太的身體。
      死者何時進去房間後就沒有出來，他最後一次進去房間大
      概是在何時我沒什麼印象。警察來了之後，在現場我有聽
      到甲○○跟警察說他太太是他打死的，而且他在電話中已
      經跟警察說他要自首。（後稱）我不記得被告有沒有跟警
      察說他太太是他打死的。」等語（參偵查卷第13至15、10
      5至106頁、相驗卷第42至43頁及原審99年4月19日審判筆
      錄第3至6頁）綦詳，是證人詹富貴、林玉麟、何菁菁之證
      述足證被告與被害人曾金治平日感情不睦，時常發生爭吵
      、互毆，被告於上揭時、地確有與曾金治發生爭執，且被
      告在殺害曾金治之前有徒手毆打曾金治，致使曾金治面部
      腫漲嘴角流血、左耳裂傷、軟骨脫出傷害之事實。又被告
      於98年10月13日檢察官偵訊時供稱：「我在檢察官及法官
      面前承認說人是我殺的（提示卷宗）。我打我太太後腦，
      我用一支白色鐵棍的打8下，我是在房間打的，當時我太
      太應該在折衣服，我從後面打下去，我打下去後我太太就
      倒下去，白色鐵棍我租房子時就有，是放在客廳放電視那
      個地方。客廳有血跡，但不是從客廳打到房間。我是在房
      間連續打我太太後腦杓8下，時間是當天晚上9點到10 點
      中間。我回來後洗完早就跟何菁菁、詹富貴、林玉麟聊天
      ，後來我老婆就在旁邊亂，我就叫她去房間，但是她不聽
      ，於是我就先打她臉，後來我就繼續看電視，之後我就拿
      鐵棍進去打我太太後腦杓，我用鐵條打我太太後腦杓後，
      我就去客廳看電視，之後我就進去房間看我太太，然後我
      就發現她已經死了等語（參偵查卷第81至82頁），是被告
      於警詢、檢察官98年10月1日偵查中及本院99年8月4日之
      準備程序及本院99年9月14日審判期日時坦承有於房間內
      持白鐵桿猛擊曾金治之頭部，致被害人曾金治死亡之事，
      應為可信。
（二）按殺人與傷害之區別，以有無殺意為斷，以戕害他人生命
      之故意，著手於刺殺之實行而未發生死亡之結果，為殺人
      未遂；倘無使人喪失生命之故意，僅在使其身體、健康受
      到傷害，則為傷害罪，二罪皆發生傷害之結果，只其主觀
      犯意及身體傷害程度不同而已，審理事實之法院，應就案
      內一切證據，詳查審認，視其犯罪之動機、殺傷之次數、
      所殺傷部位、傷勢程度、犯後態度等綜合判斷，俾為認定
      ，最高法院84年度臺上字第3179號、85年度臺上字第5611
      號判決要旨參照。又殺人與傷害之區別，應以有無殺意為
      斷，即行為人於下手時有無決意取被害人生命為準，至於
      被害人受傷處是否致命部位，及傷痕多寡、輕重為何等，
      亦僅得供審判者心證之參考，究不能據為絕對之標準，同
      院19年上字第71 8號判例及93年度臺上字第618號、90年
      度臺上字第1897號判決要旨參照。準此，行為人於行為當
      時，主觀上是否有殺人之故意，除應斟酌其使用之兇器種
      類、攻擊之部位、行為時之態度外，尚應深入觀察行為人
      與被害人之關係、衝突之起因、行為當時所受之剌激、下
      手力量之輕重等各項因素綜合予以研析。
（三）經查本件被害人曾金治死亡之原因，為頭枕部甩鞭式外傷
      ，致第一頸椎脫臼神經性休克死亡，死亡方式為他殺等情
      ，業經臺灣臺北地方法院檢察署檢察官督同法醫師相驗及
      解剖鑑定屬實，復經法務部法醫研究所鑑定無誤，有法醫
      研究所98年11月10日法醫理字第0980005824號函附解剖報
      告書及鑑定報告書、勘驗筆錄、臺灣臺北地方法院檢察署
      檢驗報告書、解剖筆錄、相驗屍體證明書各1份、相驗解
      剖照片20張、初步勘查報告書1份等附卷可稽。又據台北
      縣政府警察局新店分局曾金治死亡案現場勘察照片編號
      85，曾金治左耳傷勢情形照片(原審卷第80頁）以觀及台
      灣台北地方法院檢察署檢驗報告書所載「左耳裂傷，軟骨
      脫出」（見相驗卷第48頁）、證人林玉麟於原審之證言：
      我看到死者出來的時候右上嘴唇腫起來、左邊耳朵舊傷口
      有滲血水等語，堪認被告當天先前毆打被害人時，出手甚
      重，已不念夫妻之情，其後進入房間，因氣憤難消，再持
      鐵桿猛擊被害人頭部多下，致造成被害人兩側頂枕部約10
      處左右之甩鞭式外傷（鈍器性挫裂傷-交錯性寬約1.0公分
      條形傷痕），致第一頸椎脫臼神經性休克當場死亡，按以
      鐵棍猛擊人之頭部要害，足以致人於死，此為一般人及被
      告所明知，被告以扣案長約95公分之鐵桿猛擊被害人頭部
      多下，致被害人後腦嚴重血腫，觸診疑至少有3處凹陷骨
      折（見相驗卷第49頁反面）足證被告當時下手力道甚猛，
      行為當時顯有致被害人於死之故意甚明。
（四）至被告所辯其患有精神疾病一節，雖經原審向台北市立萬
      芳醫院調取被告之就診紀錄，並請該院說明被告是否患有
      精神疾病，經該院回函說明被告患有輕度智能障礙，有該
      院99年2月10日萬院醫病字第0990001126號函在卷可稽，
      惟經原審囑託亞東紀念醫院鑑定被告犯行時之精神狀態，
      經鑑定結果為：「...林員（即被告）於案發當時雖有飲
      酒，其對當時情境之知覺記憶並無缺損之情況，且其雖領
      有輕度智能不足之身心障礙手冊，但關其穩定從事板模和
      清潔工作共16年，對於與人共事或互動具有相當之經驗，
      難認其不具有基本之辨識行為違法和依其辨識而行為之能
      力。」，而鑑定之結論為：「林員行為當時之辨識其行為
      違法或依其辨識而行為之能力，尚未達到明顯減損之程度
      。」，此有亞東紀念醫院99年2月24日鑑定報告1份在卷可
      佐。參以被告於案發後之98年10月13日檢察官偵查時及原
      審審理時尚知翻供卸責等情，足見被告於行為當時尚無因
      精神障礙或其他心智缺陷，致不能辨識其行為違法或欠缺
      依其辨識而行為之能力，或因前開原因，致其辨識行為違
      法或依其辨識而行為之能力，顯著減低等情形，應堪認定
      。綜上所述，本件事證明確，被告犯行堪予認定，應予依
      法論科。
二、查被告與被害人係夫妻關係，屬於家庭暴力防治法第3條第1
    款所稱之家庭成員。是核其所為，係犯刑法第271條第1項之
    殺人罪，且屬家庭暴力防治法第2條第2項所稱之家庭暴力罪
    。被告持扣案之鐵桿毆擊被害人多下，係基於同一殺人犯意
    下之接續行為，僅侵害一個法益，只論以一罪。被告於殺人
    之後，主動打電話報警，旋警到案發現場時，被告即向警坦
    承係其殺死其妻等情，除據被告供述明確外，亦據證人何菁
    菁、林玉麟、詹富貴證述屬實，被告於犯罪未經偵查犯罪機
    關人員發覺之前自首並接受裁判，爰依刑法第62條前段減輕
    其刑。
三、原審以被告上開犯行事證明確，予以論罪科刑固非無見，惟
    查原審判決就被告於行兇當時如何具有殺人之故意，於理由
    欄內未具體說明其認定之理由，僅敘稱被告以扣案長約95公
    分之鐵棍猛擊被害人頭部多下，行為當時顯有致被害人於死
    之故意甚明，其認定之理由稍嫌疏漏，被告上訴否認有殺人
    之故意，雖無理由，惟原審判決既有上開可議之處，仍屬無
    可維持，自應由本院予以撤銷改判。爰審酌被告之素行，其
    為低收入戶，又因兒子、父親相繼過世而情緒低落，並有睡
    眠片段及酗酒情形，因而與被害人相處不睦，竟因細故即萌
    生殺人犯意，於與被害人爭吵後以鐵棍毆打被害人致死，造
    成家庭悲劇，及上開自首及於本院審理時坦承犯行等一切情
    狀，量處如主文第2項所示之刑。至於扣案之白色鐵桿1支，
    並非違禁物，雖為供被告本件犯罪所用之物，然鐵桿係被告
    於租屋前即已存在於其住處之物，非為被告所有，此部分業
    據證人林玉麟、何菁菁證述明確，另扣案之黑色鐵棍1支無
    證據證明係被告犯本案所用之物，爰均不為沒收之諭知。
據上論斷，應依刑事訴訟法第369條第1項前段、第364條、第299
條第1項前段，刑法第271條第1項、第62條前段，判決如主文。
本案經檢察官董怡臻到庭執行職務。
中    華    民    國    99    年    9     月    28    日
            刑事第十五庭  審判長法  官  沈宜生
                                法  官  吳炳桂
                                法  官  賴邦元
以上正本證明與原本無異。
如不服本判決，應於收受送達後10日內向本院提出上訴書狀，其
未敘述上訴之理由者並得於提起上訴後10日內向本院補提理由書
（均須按他造當事人之人數附繕本）「切勿逕送上級法院」。
                                書記官  鄭信昱
中    華    民    國    99    年    9     月    28    日
附錄：本案論罪科刑法條全文
刑法第271條
殺人者，處死刑、無期徒刑或10年以上有期徒刑。
前項之未遂犯罰之。
預備犯第一項之罪者，處2年以下有期徒刑。

司法院資訊處製作；財團法人民間司法改革基金會備份。
